【裁判字號】    99,交訴,15
【裁判日期】    990817
【裁判案由】    公共危險等
【裁判全文】
臺灣雲林地方法院刑事判決              99年度交訴字第15號
公  訴  人  臺灣雲林地方法院檢察署檢察官
被      告  乙○○
上列被告因公共危險等案件，經檢察官提起公訴（99年度調偵字
第12號），本院判決如下：
    主  文
乙○○犯過失傷害罪，處拘役拾日，如易科罰金，以新臺幣壹
仟元折算壹日；又犯肇事致人傷害逃逸罪，處有期徒刑陸月，如
易科罰金，以新臺幣壹仟元折算壹日。
    事  實
一、乙○○未考領重型機車駕駛執照，依法不得騎乘重型機車，
    ，竟於民國98年9 月2 日下午6 時7 分許，騎乘車牌號碼LX
    6-570 號（起訴書誤載為LX3-570 號）之重型機車，沿雲林
    縣虎尾鎮○○街（起訴書誤載為德興街）由南往北方向行駛
    ，行經雲林縣虎尾鎮○○街與西平路交岔路口處，本應注意
    車前狀況，隨時採取必要之安全措施，而依當時天候晴、光
    線為暮光、路面乾燥、無缺陷、無障礙物、視距良好等情狀
    ，且依其智識、經驗、能力，客觀上又無其他不能注意之情
    事，竟疏未注意及此，即貿然直行行駛，適甲○○騎乘車牌
    號碼386-CNU 號重型機車，沿雲林縣虎尾鎮○○路由西往東
    方向行駛，而行經前開交岔路口，乙○○所騎乘之上開機車
    撞擊甲○○所騎乘之上開機車右側腳踏板處，致甲○○人車
    倒地後受有右膝、右肘擦裂傷等傷害（甲○○所載之女兒洪
    巧怡亦受有右手肘擦傷、腹痛、撞擊傷等傷害，惟洪巧怡受
    傷之部分，未據告訴）。詎乙○○明知肇事致人受傷後，未
    採取任何救護或其他必要之措施，且未報警前來處理，竟另
    基於肇事逃逸之犯意，反而駕駛上開機車逃離肇事現場。嗣
    經警循線查獲上情。
二、案經甲○○訴由及雲林縣警察局虎尾分局報請臺灣雲林地方
    法院檢察署檢署官偵查起訴。
    理  由
一、證據能力部分：
(一)、證人甲○○於偵查中具結後向檢察官所為之證述，證人甲○
    ○未曾提及檢察官在偵查中有不法取供情事，亦查無該證據
    作成時有何違法情事，並無顯有不可信之情況，依刑事訴訟
    法第159 條之1 第2 項之規定，應適宜為本案之證據而有證
    據能力。
(二)、按醫師執行醫療業務時，不論患者是因病尋求診療，或因特
    殊目的而就醫，醫師於診療過程中，應依醫師法之規定，製
    作病歷，此一病歷之製作，均屬醫師於醫療業務過程中所須
    製作之紀錄文書，而且每一醫療行為均屬可分，因其接續之
    看診行為而構成醫療業務行為，其中縱有因訴訟目的，例如
    被毆傷而尋求醫師之治療，對醫師而言，仍屬其醫療業務行
    為之一部分，仍應依法製作病歷，則該病歷仍屬業務上所製
    作之紀錄文書，與通常之醫療行為所製作之病歷無殊，自屬
    刑事訴訟法第159 條之4 第2 款所稱從事業務之人於業務上
    所須製作之紀錄文書，而診斷證明書係依病歷所轉錄之證明
    文書，自仍屬本條項之證明文書（最高法院97年度台上字第
    666 號裁判要旨參照）。查卷附之財團法人天主教若瑟醫院
    98年10月10日出具之第0000000 號診斷證明書及99年3 月22
    日若瑟事字第0990000177號函暨檢附相關病歷資料等文書，
    均為負責診斷傷勢、照顧之醫護人員，依其所見所為之紀錄
    文書，核其本質，雖係被告以外之人於審判外之書面陳述，
    惟因係從事業務之醫師於醫療業務上所製作之紀錄文書，且
    無顯不可信之情況，依刑事訴訟法第159 條之4 第2 款之規
    定，得為證據。
(三)、末按被告以外之人於審判外之陳述，雖不符刑事訴訟法第15
    9 條之1 至之4 之規定，然經當事人於審判程序同意作為證
    據，法院審酌該言詞陳述或書面陳述作成時之情況，認為適
    當者，亦得為證據，同法第159 條之5 第1 項定有明文。除
    上開證據外，本判決下列所引用之證據，業經被告及檢察官
    於審理中同意作為證據，本院審酌該等傳聞證據作成時之狀
    況，並無違法或不當等不宜作為證據之情形，依前開說明，
    亦得作為證據。
二、認定犯罪事實所憑之證據及理由：
(一)、過失傷害部分：
１、訊據被告乙○○對於駕駛上開機車與告訴人甲○○所騎乘之
    上開機車發生碰撞，致告訴人甲○○人車倒地受傷之事實坦
    承不諱（見偵卷第10頁；本院卷第38頁），經核與證人即告
    訴人甲○○於警詢及偵查中證述之被害情節大致相符（見偵
    卷第1 頁至第2 頁、偵卷第9 頁至第10頁），並有道路交通
    事故現場圖、道路交通事故調查報告表(一)、(二)、現場照片9
    幀、雲林縣警察局重要交通事故紀錄通報單、財團法人天主
    教若瑟醫院98年10月10日出具之第0000000 診斷證明書及99
    年3 月22日若瑟事字第0990000177號函暨檢附相關病歷資料
    等附卷足憑（見偵卷第18頁；本院卷第14頁至第19頁、第23
    頁至第30頁、第32頁），足徵被告之自白與事實相符，堪以
    採信。
２、被告雖曾辯稱：本件是告訴人甲○○之上開機車來撞我的機
    車云云，經查，證人甲○○98年9 月2 日警詢中證稱：「（
    你的車損情形為何？第一次撞擊部分是何處？）右側腳踏板
    部分有受損。右側部分。」等語（見警卷第2 頁），核與卷
    附告訴人甲○○機車於案發後之車損照片所示（見本院卷第
    28 頁 ），及雲林縣警察局重要交通事故紀錄通報單之記載
    （見本院卷第32頁），告訴人甲○○機車受損位置為右側腳
    踏板乙情相符，可知告訴人甲○○機車右側腳踏板處受損，
    應可判斷係被告所騎乘上開機車撞擊告訴人甲○○機車所致
    ，足認被告辯稱：是告訴人甲○○機車來撞我的機車云云，
    與事實不符，不足採信。另，被告於本院審理時曾供稱：當
    時是告訴人之機車逆向行駛云云，並提出自行所繪製之現場
    圖為據，然其於警詢、偵訊中，均未曾提及其於本院審理中
    所執之上開辯詞，則其所辯上情是否屬實？或僅係臨訟杜撰
    之詞？已甚為可疑。亦與證人甲○○98年10月15日偵查中證
    稱：「（〈提示現場圖〉98年9 月2 日晚上6 點7 分，在虎
    尾鎮○○街與西平路口，發生車禍的經過？）路線如現場圖
    （即沿雲林縣虎尾鎮○○路由西往東方向行駛）」等語不符
    （見偵卷第9 頁），足見被告所述，要屬事後卸責之詞，無
    從予以採信。
３、次按汽車行駛時，駕駛人應注意車前狀況，並隨時採取必要
    之安全措施，道路交通安全規則第94條第3 項定有明文。被
    告騎乘機車，自應注意上述道路交通安全規則之規定，又依
    上開道路交通事故調查報告表(一)所示，本件車禍發生當時，
    肇事路段天候晴、光線為暮光、路面乾燥、無缺陷、無障礙
    物、視距良好等情，而依被告智識、經驗、能力，亦無不能
    注意之情事，竟疏未注意，致所騎乘之機車撞擊甲○○所騎
    乘之上開機車，以致告訴人甲○○受傷，顯已違反上開規定
    ，其有過失至明。又被告之過失行為與告訴人甲○○受傷間
    具有相當因果關係。綜上，本件事證明確，被告過失傷害犯
    行，洵堪認定。
(二)、肇事逃逸部分：
    訊據被告矢口否認有何駕車肇事致人受傷後逃逸之犯行，辯
    稱：我與告訴人甲○○發生車禍後，雖曾離開現場，但我又
    折回現場問告訴人甲○○有無受傷，是否要報警，告訴人甲
    ○○跟我說不要，我始騎乘機車離去，我並無肇事逃逸之意
    思云云。惟查：
１、按汽車駕駛人駕駛汽車肇事致人受傷或死亡者，應即採取救
    護措施及依規定處置，並通知警察機關處理，不得任意移動
    肇事汽車及現場痕跡證據，道路交通管理處罰條例第62條第
    3 項前段定有明文。因道路交通事故之發生，常非於鄰親家
    里，時有告救不能情事，乃科以肇事者須即採取救護措施，
    並應通知警察機關之法定義務，以防因就醫延誤致生無謂傷
    亡，並俾得通知傷亡者家屬到場，以明責任，是凡肇事人於
    行車肇事致人受傷或死亡，未即採取救護措施，並通知警察
    機關，即駕車逃逸者，均應依該規定處罰，至其嗣後已否與
    被害人或其家屬達成民事和解，賠償損失，對其應受處罰一
    節，並不生影響。職是之故，汽車駕駛人駕駛汽車肇事致人
    受傷，不論其責任之歸屬為何，即有義務留在肇事現場，採
    取救護措施，並通知警察機關，以維護他人之生命與其他用
    路人之交通安全。復按刑法第185 條之4 肇事致人傷害逃逸
    罪，以處罰肇事後逃逸之駕駛人為目的，俾促使駕駛人於肇
    事後能對被害人即時救護，以減少死傷，是該罪之成立祇以
    行為人有駕駛動力交通工具肇事，致人死傷而逃逸之事實為
    已足，至行為人之肇事有否過失，則非所問。足見本罪係規
    範行為人於肇事後，在有人死傷之情形下，逕行離去現場之
    行為，並毋須行為人另有何遺棄被害人、或自身逃避司法裁
    判之意思（最高法院95年度台上字第2193號判決意旨參照）
    。是而上開條文既在防止逃逸行為所產生之抽象危險，因此
    所謂「逃逸」，應非指行為人有積極「逃亡、隱匿」等阻礙
    犯罪偵查行為，而係指行為人不留在肇事現場為即時救護、
    避免後車再度撞擊或協助相關人員迅速處理事故而離去之行
    為，蓋此一離去行為將可能促使肇事所發生之損害而有再度
    擴大之危險。
２、被告於騎乘上開機車與告訴人甲○○所騎乘之上開機車發生
    碰撞後，致告訴人甲○○倒地受有上開傷害等情，業如上述
    。又被告於車禍事故發生後，並未停留在事故現場等候員警
    到場處理，即逕行駛離之事實，為被告迭於警詢、偵查中及
    本院審理時均坦認不諱（見警卷第4 頁；偵卷第4 頁、本院
    卷第38頁），亦據證人甲○○於警詢及偵查中證述明確（見
    警卷第1 頁背面；偵卷第9 頁），堪認被告確實明知其肇事
    後，並未報警處理，即逕行駕車離開現場。參以被告於警詢
    中自承：發生本件車禍後，導致雙方摔倒受傷等語（見警卷
    第4 頁），是由上情以觀，被告主觀上知悉告訴人甲○○經
    此衝撞後，受傷倒地之情狀無疑。然其竟未採取緊急救護或
    其他必要安全措施，且未立即向警察機關報告，即逕自駕車
    離開肇事現場，揆諸上開說明，被告罔顧被害人仍有擴大死
    傷之危險，逕自駕車離開事故現場之舉止，已難謂非肇事逃
    逸之行為。參以被告自知無駕駛執照之情，業經被告自承在
    卷（見警卷第5 頁），堪認被告離開肇事現場之初，應係懼
    於遭人發覺其為無駕駛執照之駕駛人，始萌生肇事逃逸之犯
    意無疑。
３、被告雖以前詞置辯，然其所辯情節，核與證人甲○○偵查中
    證稱：「（乙○○第二次回到現場，問你有沒有受傷，你有
    沒有回答他什麼話？）我不太記得，應該是沒講什麼。（乙
    ○○說他問你有沒有受傷，要不要報警，你說不用，是這樣
    嗎？）他沒有問我要不要報警，他問我有沒有受傷，我應該
    是沒有回答他。」等語不符（見偵卷第10頁）。佐以告訴人
    甲○○與被告間，係因本件車禍事故方互有接觸，衡情於本
    件車禍事故發生前，雙方當無任何仇怨或不愉快之處。倘被
    告於本院審理中所辯倘若屬實，何以於本件車禍事故發生後
    ，於同日18時17分有報案紀錄及告訴人甲○○於同日19時12
    分前往財團法人天主教若瑟醫院急診，此有雲林縣警察局重
    要交通事故紀錄通報單及財團法人天主教若瑟醫院99年3 月
    22日若瑟事字第0990000177號函所附之急診護理評估記錄表
    等附卷可參（見本院卷第18頁、第32頁），是以此情觀之，
    已徵告訴人甲○○所述應較被告所言可信。況且，按刑法第
    185 條之4 之立法目的在於促使當事人於事故發生時，能對
    被害人即時救護，減少死傷，業如前述，本案被告明知肇事
    致告訴人倒地，卻只有停車觀看，未作救護處理即逕自離去
    ，則在被告逕自離去置受傷之告訴人甲○○不理時，已該當
    逃逸之要件，縱使被告於駛離後，曾返回現場，應僅係肇事
    逃逸後，內心有所不安，故返回現場確認肇事後所造成之傷
    亡情形是否重大而已，亦無礙其確實已駕車逃逸之客觀行為
    ，因此，被告前開所辯，要屬事後卸責之詞，無可採信。
４、綜上所述，此部分事證明確，被告上開肇事逃逸之犯行亦堪
    認定，應依法論科。
三、論罪科刑：
(一)、核被告所為，係犯刑法第284 條第1 項前段過失傷害罪及同
    法第185 條之4 肇事逃逸罪。
(二)、查被告無駕駛執照之情，業經被告自承在卷，復有被告之證
    號查詢機車駕駛人紀錄表1 紙附卷足參（見警卷第15頁），
    是被告無照騎乘本件機車，因而肇事致人受傷，且依法應負
    本件過失傷害之刑責，應依道路交通管理處罰條例第86條第
    1 項之規定，就其過失傷害罪部分，加重其刑。
(三)、被告所犯上開2 罪間，犯意各別，罪名互異，應予分論併罰
    。
(四)、爰審酌被告無照騎車，不慎肇事致人受傷，過失程度非輕，
    且肇事後明知有人受傷，竟未給予告訴人甲○○必要之救助
    或報警處理，亦無留下姓名或任何聯絡方式，即自行離開車
    禍現場，存有輕忽人命之心態，且被告迄今未與告訴人甲○
    ○達成和解或賠償損害，自不宜輕罰，惟念及被告犯後就過
    失傷害部分坦承犯行，以及告訴人甲○○所受傷害之傷勢等
    一切情狀，分別量處如主文所示之刑，均諭知易科罰金之折
    算標準。
據上論斷，應依刑事訴訟法第299 條第1 項前段，刑法第185 條
之4 、第284 條第1 項前段、第41條第1 項，道路交通管理處罰
條例第86條第1 項，刑法施行法第1 條之1 第1 項、第2 項前段
，判決如主文。
本案經檢察官傅克強到庭執行職務。
中    華    民    國    99    年    8     月    17    日
                  交通法庭  審判長法  官  陳宏卿
                                  法  官  陳美利
                                  法  官  文昌
以上正本證明與原本無異。
如不服本判決應於收受判決後10日內向本院提出上訴書狀，並應
敘述具體理由；其未敘述上訴理由者，應於上訴期間屆滿後20日
內向本院補提理由書（均須按他造當事人之人數附繕本）。「切
勿逕送上級法院」。
                                  書記官  張簡純靜
中    華    民    國    99    年    8     月    17    日
附錄本案論罪科刑法條全文：
中華民國刑法第185 條之4 ：
駕駛動力交通工具肇事，致人死傷而逃逸者，處6 月以上5 年以
下有期徒刑。
中華民國刑法第284 條第1 項：
因過失傷害人者，處6 月以下有期徒刑、拘役或5 百元以下罰金
，致重傷者，處1 年以下有期徒刑、拘役或5 百元以下罰金。

司法院資訊處製作；財團法人民間司法改革基金會備份。
